臺灣士林地方法院刑事判決　　　　　　 100年度簡上字第36號
公　訴　人　臺灣士林地方法院檢察署檢察官
上　訴　人
即　被　告　李韻晨
選任辯護人　丁志達律師
　　　　　　陳錫川律師
　　　　　　方耀德律師
上列上訴人即被告因竊盜等案件，不服本院99年度士簡字第1000
號，中華民國99年12月28日第一審刑事簡易判決（聲請簡易判決
處刑案號：臺灣士林地方法院檢察署99年度偵字第13355 號），
提起上訴，本院管轄之第二審合議庭認為不應以簡易判決處刑，
改適用通常程序，自為第一審判決如下：
    主  文
原判決撤銷。
李韻晨無罪。
    理  由
一、聲請簡易判決處刑意旨略以：被告李韻晨意圖為自己不法之
    所有，於民國99年10月6 日15時10分許，在臺北市○○區○
    ○路1 段268 號「好市多股份有限公司」（下稱好市多公司
    ）內湖分公司賣場（下稱好市多賣場）內，徒手竊取該賣場
    內陳列於貨架上之「山桑子葡萄子萃取膠囊」（下簡稱葡萄
    子膠囊）一罐，得手後藏於隨身攜帶之背包內，未結帳即步
    出賣場門口，嗣為該賣場值班經理陳忠誠當場查獲並報警處
    理，因認被告涉犯刑法第321 條第1 項竊盜罪嫌。
二、按犯罪事實應依證據認定之，無證據不得認定犯罪事實；不
    能證明被告犯罪者，應諭知無罪之判決，刑事訴訟法第154
    條第2 項、第301 條第1 項分別定有明文。又所謂認定犯罪
    事實之證據，係指足以認定被告確有犯罪行為之積極證據而
    言，如未發現相當證據，或證據不足以證明，自不能以推測
    或擬制之方法，以為裁判基礎。又認定不利於被告之事實，
    需依積極證據，茍積極證據不足為不利於被告事實之認定時
    ，即應為有利於被告之認定，更不必有何有利之證據。次按
    ，刑事訴訟上證明之資料，無論其為直接證據或間接證據，
    均須達於通常一般人均不致於有所懷疑，而得確信其為真實
    之程度，始得據為有罪之認定，若其關於被告是否犯罪之證
    明未能達此程度，而有合理性懷疑之存在，致使無從形成有
    罪之確信，即不得遽為不利被告之認定（最高法院76年臺上
    字第4986號判例參照）。
三、證據能力方面：
（一）按被告以外之人於審判外之言詞或書面陳述，除法律有規
      定者外，不得作為證據；又被告以外之人於審判外之陳述
      ，雖不符合同法第159 條之1 至第159 條之4 之規定，但
      經當事人於審判程序同意作為證據，法院審酌該言詞陳述
      或書面陳述作成時之情況，認為適當者，亦得為證據。當
      事人、代理人或辯護人於法院調查證據時，知有第159 條
      第1 項不得為證據之情形，而未於言詞辯論終結前聲明異
      議者，視為有前項之同意，刑事訴訟法第159 條第1 項及
      第159 條之5 分別定有明文。經查，本判決下列所引用之
      各該被告以外之人於審判外之陳述（包含書面陳述），雖
      屬傳聞證據，除下列（二）外，餘均經當事人及辯護人於
      本院審判期日中表示無意見而不予爭執（本院簡上卷第73
      至75頁參照），且迄至言詞辯論終結前亦未再聲明異議，
      本院審酌此等證據資料製作時之情況，尚無違法不當及證
      明力明顯過低之瑕疵，亦認為以之作為證據應屬適當，故
      揆諸前開規定，爰逕依刑事訴訟法第159 條之5 規定，認
      前揭證據資料均例外有證據能力。
（二）告訴人代理人即證人謝舒婷於警詢時之陳述（偵查卷第9
      至11頁參照），辯護人爭執其證據能力，且查無其他依法
      律規定得作為證據之情形，爰依刑事訴訟法第159 條第1
      項之規定，認其上開筆錄無證據能力，不得採為判決之基
      礎。
四、本件公訴人認被告涉有竊盜罪嫌，主要係以被告之供述（自
    承有於上揭時、地將系爭葡萄子膠囊一罐置放於隨身背包內
    而步出收銀台）、證人即好市多公司收銀主任謝舒婷於警詢
    時之證述、臺北市政府警察局內湖分局搜索扣押筆錄、扣押
    物品目錄表、贓物認領保管單各1 紙、現場照片3 張、現場
    監視錄影翻拍光碟暨勘驗筆錄各1 份，資為論據。訊據被告
    李韻晨對於上開時、地，將系爭葡萄子膠囊置放於隨身背包
    而步出好市多賣場等情固坦承不諱，惟否認有竊盜之故意，
    辯稱：伊當天與伊之阿姨謝芳春約好在好市多賣場內會面並
    一起購物，伊先一開始進入賣場時所推之購物推車是空的，
    伊先選了系爭葡萄子膠囊一罐拿在手上，因慮及當時推車是
    空的而怕被人推走，也曾聽說過藥品放在車上被其他人拿走
    ，因伊不願意再上樓拿推車或藥品一次，另方面考慮當天如
    買很多東西的話就不要買該罐葡萄子膠囊，而當天也有買肉
    品，若將系爭葡萄子膠囊放在推車裡伊擔心會沾到肉品，因
    此伊推推車走幾步後就先把該罐葡萄子膠囊放在包包裡，也
    因只想先找到阿姨，並沒有想到先在賣場二樓之藥品結帳櫃
    臺結清該罐葡萄子膠囊，後來伊與伊之阿姨謝芳春在賣場裡
    會合後就一起逛賣場，因推車內買的東西越來越多，當時伊
    錢包、手機又均拿在手上，結帳時伊從手上把好市多會員卡
    拿出來，因係阿姨先一起結帳付款，伊拿手機出來算伊的部
    分係多少錢，當時因疏忽而忘記系爭葡萄子膠囊還在包包裡
    ，等結完帳後，賣場經理把伊攔下來，問是否有藥品放在包
    包裡，後來就把警察請過來，伊是因一時疏忽而忘記包包裡
    面還有一罐系爭葡萄子膠囊，並非基於竊取之故意而有意不
    拿出來結帳等語。經查：
（一）被告有於上揭時、地將好市多賣場內藥局貨架上之系爭葡
      萄子膠囊一罐置放於隨身背包內，於步行至賣場收銀台時
      並未取出結帳，其他物品結帳完成後隨即為賣場值班之行
      政經理陳忠誠查獲，並當場由被告背包內取出系爭葡萄子
      膠囊一罐等情，業據被告坦認不諱，此部分事實核與證人
      即好市多公司收銀主任謝舒婷、收銀部主管蘇家緯、行政
      經理陳忠誠等人於本院審理時證述大致相符，復有現場光
      碟擷取之畫面翻拍之照片5 張、贓物認領保管單1 紙各在
      卷可按，應認屬實。
（二）至被告取得好市多賣場之系爭葡萄子膠囊一罐置放於其背
      包內，未予結帳即步出收銀台之客觀行為，主觀上是否有
      不法之意圖及竊盜之故意乙節，查：
    1.證人謝舒婷於本院審理時證述：99年10月6 日下午3 時許
      伊穿著印有「好市多」字樣之藍色背心在賣場樓上（2 樓
      ）巡視，看到被告把葡萄子膠囊藥品放在包包裡，當時伊
      並沒沒趨前提醒被告，因為被告已經將藥品放入包包裡，
      伊不方便提醒，想說被告可能要到樓下結帳，伊怕說錯話
      ，當時也沒有意識到被告是否要偷東西，沒有印象被告當
      時神色有無特別異常，當時係平常日下午時間，現場蠻多
      客人，被告旁邊也有其他客人在選購他項商品，伊依公司
      標準作業流程先到樓下將此情通報收銀主任蘇家緯，並向
      蘇家緯描述被告之衣著顏色、推車上有一個包包以及拿了
      何種藥品，請蘇家緯提醒該會員（即被告）有藥品還沒有
      結帳，之後伊就至別處去做其他工作而沒有再看到被告，
      警詢中伊所述及關於蘇家緯及陳忠誠詢問被告之事，當時
      伊並不在場，是因為要去警局作筆錄，經伊詢問蘇家緯等
      人而得知情形的，被告拿的葡萄子膠囊原放置於藥局貨架
      ，藥局專屬結帳櫃臺約距離上開藥局貨架1 至2 個貨架之
      遠，只要是好市多會員本人持會員卡，在賣場藥局購買的
      藥品，其在樓上藥局專屬櫃臺或樓下收銀台結帳均可等語
      （本院簡上卷第32至38頁參照）。此外，經本院依職權函
      詢好市多公司關於藥局結帳程序乙節，經該公司函覆：本
      件系爭葡萄子膠囊原置放於好市多賣場藥局貨架，好市多
      賣場有關藥品部門（藥局）商品結帳程序是同一般商品結
      帳程序，然因考量專業藥師諮詢及服務問題，於藥局設立
      專有結帳櫃臺，並於藥局部門商品之價格牌上標示「請先
      至藥局結帳」字樣，以便藥師提供專業諮詢，此有好市多
      股份有限公司內湖分公司100 年3 月1 日100 好市字第10
      0030101 號函在卷可稽（本院簡上卷第8 頁參照），而被
      告拿取系爭葡萄子膠囊之藥局貨架左後方未遠處亦即為藥
      品結帳櫃臺，此並有上開好市多公司函附之照片2 張存卷
      可查（本院簡上卷第9 頁參照），可知本件系爭葡萄子膠
      囊雖係擺放好市多賣場藥局貨架，惟未必均應至位於賣場
      二樓之藥局專屬櫃臺結帳，消費者仍得與其他選購商品持
      之一同至一樓收銀台處結帳甚明。另審酌證人謝舒婷雖於
      本院審理時先證稱被告將系爭葡萄子膠囊放入包包後，有
      拉上（包包）拉鍊（本院簡上卷第32至33頁、36頁參照）
      ，惟證人謝舒婷於警詢時未曾敘及被告將藥品放入包包時
      有否將拉鍊拉上乙節，經本院於審理時質之何以審理時添
      附如是證述，其改稱：「（問：你為什麼在警察局的時候
      沒有提到他放入包包之後把拉鍊拉起來，而今天才有此陳
      述？）我不知道。」「（問：到底是放入包包之後有無拉
      起拉鍊這件事情，你是否記得？）我現在不記得，因為這
      樣問我，其實這個是半年前的事情... 我都是依據我的印
      象在回憶，但是我真的不是記得很清楚。」（本院簡上卷
      第39頁參照）再參以證人謝舒婷復證稱：「（他葡萄子放
      入包包之前，是否有先把包包拉鍊拉開的動作？）這個我
      不記得。」（本院簡上卷第39頁參照）堪認證人謝舒婷對
      於被告將系爭葡萄子膠囊放入包包之前、後是否有啟閉包
      包拉鍊等情均已不復記憶，是並不能認定被告將系爭葡萄
      子膠囊放入包包時確有將拉鍊拉上之動作。又衡諸常情，
      苟被告拿取系爭葡萄子膠囊置入隨身包包時確有竊取之意
      圖，則自宜趁四下無人時趁隙拿取，當無必要擔冒四周尚
      有其他選購商品之顧客以及尚有穿著明顯之好市多賣場藍
      色背心之謝舒婷在旁，甚或藥品結帳櫃臺在其左後方僅距
      1 至2 個貨架之距離，可預期必有好市多賣場人員站立於
      櫃臺內為客人提供結帳服務，而隨時處於高度可能被發覺
      竊取犯行之虞，竟仍肆無忌憚堂而皇之竊取之理。是以被
      告雖將系爭葡萄子膠囊置入其包包，主觀上並非無可能係
      為持至一樓收銀台一併結帳，難認被告於拿取葡萄子膠囊
      是時，即具有不法所有之意圖，準此，證人謝舒婷前揭證
      述尚無由遽執為認定被告有不法意圖之依據。
    2.證人即被告之阿姨謝芳春於本院審理時證述：案發當天係
      伊約同被告一起至好市多賣場購物，其2 人是分開前往約
      好至賣場二樓會合，伊當天是穿著藍色上衣、淺色褲子，
      伊與被告會合時被告購物推車內只有放一個包包，會合後
      伊跟被告各推一台推車，很自然一起逛賣場，當天其2 人
      要買的東西重點多在一樓，在二樓伊僅拿了一罐洗衣精，
      之後與被告2 人就到一樓購物，至櫃臺結帳時被告有說不
      好意思她要付要分開算、要自己刷信用卡，但因伊自己想
      要累積信用卡點數，且因伊與被告母親即伊之妹妹一起出
      去時，伊都不好意思讓妹妹付錢，都是伊付錢，伊又是被
      告之阿姨，當時伊有與被告爭執並堅持由伊一起刷卡結帳
      ，被告說她的東西事後要算錢給伊，那時候該處結帳櫃臺
      蠻多人一團亂，伊看到被告手上不知拿何物在那邊按，好
      像是手機，結帳時伊與被告互推車內商品放到收銀機輸送
      台上，兩台推車內均互有伊跟被告選購之物，大部分伊拿
      比較多，因伊在前面，結帳當時伊好像跟被告在聊天，當
      天購買金額共九千餘元均包含伊與被告買的東西，伊請服
      務生拿兩個紙箱，順便於結帳時將其等購買的東西分開來
      放入紙箱，結帳完畢後即全部一起放入一台推車內，伊之
      前也曾跟被告一起去好市多賣場購物，大部分都是由伊以
      信用卡刷卡，因伊要累積點數，被告不好意思跟伊爭執，
      被告會給伊錢，但案發時該次消費伊後來沒有跟被告拿，
      因為當天本案發生後後來弄到半夜才回家，大家心情都很
      不好，之後伊跟被告說不用拿了，因為伊沒有很計較這筆
      錢，伊跟被告經常互購物品致贈對方，當天被告跟伊各買
      了多少金額伊沒看明細，當天選購的牛肉商品大部份是伊
      買的，伊跟被告媽媽感情很好，伊與被告都很互相，金額
      沒有在計算，被告有時會把錢給伊，但有時被告要拿錢給
      伊，伊不拿是因伊是被告阿姨不好意思拿，案發當天因被
      告是晚輩，所以被告才對伊說不好意思要給伊錢等語（本
      院簡上卷第63至72頁參照）。由證人謝芳春上開證述可知
      ，被告與證人謝芳春在賣場會合後即一起逛賣場，而2 人
      案發當天主要欲選購之商品大部分係置放於賣場一樓，證
      人謝芳春僅在二樓選購一瓶洗衣精後，即與被告一同下樓
      ，顯見被告與證人謝芳春待在賣場二樓之時間並未很長，
      參以上開賣場樓層面積亦屬寬廣，而被告留置在二樓時間
      極短，且其自陳有考慮到當天（後來）如買很多東西的話
      就不要買該罐葡萄子膠囊，是其雖未將包包內系爭葡萄子
      膠囊於二樓藥局專屬櫃臺結帳，惟其將包包連同其內葡萄
      子膠囊攜至一樓繼續逛賣場當時，是否已考慮詳足、決意
      購入該葡萄子膠囊，仍非無疑，蓋因該系爭葡萄子膠囊本
      非不得攜至一樓收銀台處結帳，業如前述，自亦不得因被
      告將包包連同其內之系爭葡萄子膠囊攜至賣場一樓即逕認
      其有竊取之意圖。且查，經核前述好市多公司內湖分公司
      函載被告之會員編號與本件案發時之消費明細（本院審簡
      上卷第5 頁參照），其上記載被告之會員編號0000000000
      00號相符，堪認99年10月6 日該次消費結帳前，係經被告
      提示其好市多會員卡於收銀員，此部分由證人蘇家緯於本
      院審理時一致之證述可得查悉（本院簡上卷第50頁參照）
      。而被告及謝芳春2 人抵達一樓結帳櫃臺擬結帳時，被告
      因證人謝芳春堅持由其付款而與謝芳春互有交談並多所推
      辭甚或發生爭執，參以現場該結帳處係人多吵雜，被告與
      謝芳春2 人各推一台推車，同時亦需將物品一一搬上輸送
      台，復需由被告提示自己之會員卡予收銀人員，再於個別
      品項結完帳後另行分辨為何人所購而放入不同紙箱等節，
      而被告雖未反對由證人謝芳春先行一併刷卡付款，惟同時
      亦一邊告知謝芳春其事後要再給錢，一邊按手機，以被告
      當時係同時著手、關注上開多件事務，而結帳當時之現場
      狀況亦有些混亂等情綜合觀察判斷，被告若因此而疏未將
      包包內葡萄子膠囊取出一併結帳，並非全然不可能。再者
      ，被告辯稱當時係在使用手機計算機功能大略計算其所購
      物品總價等語，經核亦與證人謝春芳證述大致相符，應認
      所辯屬實，並非虛妄。
    3.證人蘇家緯於本院審理時證述：案發當天謝舒婷向伊通報
      看到一個會員疑似將東西放到包包，並向伊描述該人性別
      、大致穿著，要伊在該會員結帳時稍作詢問，伊當時站在
      一樓收銀台中央走道出來的地方，看到符合通報特徵之人
      即被告準備要在某處收銀台結帳，伊就過去該處收銀台提
      醒並詢問包括被告在內即其前後約3 至5 位的會員：「請
      問有沒有東西沒有結帳？是否有東西沒有拿出來結帳？購
      買的物品是否都在檯面上？」等語，一般不是每位客人都
      會這樣問，係因先前被通報才作此詢問，伊提醒被告當時
      ，被告正在作結帳動作，伊係面對被告距離約一個收銀台
      寬度，被告所購之其他商品都還在輸送帶上面輸送，當時
      尚未完成結帳程序，伊沒有印象詢問被告當時，被告是否
      有眼睛看著伊，也沒有特別印象於提醒被告時，被告有無
      收到訊息應答的表情，伊只知道被告當時並沒有把（包包
      裡）東西拿出來，後來被告結帳完畢離開收銀台，伊就沒
      有繼續注意被告，並即用對講機通報值班經理陳忠誠告知
      此狀況，後面則由陳忠誠處理，當天依購物消費明細（經
      提示本院審簡上卷第5 頁）判斷，該次購物付款方式是刷
      信用卡，從藥品區到樓下結帳有兩種方式，坐手扶梯比較
      慢，因為還要繞一圈，整個下來大約要十分鐘，如果是坐
      電梯下來比較快，大約五分鐘之內，伊沒有印象當時被告
      旁邊有無同行之人，亦未注意當天係何人付款、以何種方
      式結帳，對於被告神色、語氣有無比較不尋常之處，伊均
      沒有印象（本院簡上卷第43至55頁參照）。就證人蘇家緯
      於提醒被告是否有未拿出結帳之物品後，被告反應為何乙
      節，證人蘇家緯先於本院審理時證稱：伊詢問被告後，被
      告說沒有（本院簡上卷第45頁參照）；惟嗣後證稱：「（
      問：你確定你問被告有無東西沒有拿出來的時候，被告有
      回答你嗎？）不確定。」「（問：被告有無回答你有、沒
      有，其實你不確定？）我沒有印象，我只知道被告沒有拿
      東西出來而已。」「（問：因為你有特別針對他問這個問
      題，被告有任何回應嗎？）我真的沒有印象，我當時其實
      問蠻多人的。」「（問：有沒有可能被告當時沒有聽到你
      的問題？）我不清楚，但是我講話還蠻大聲的。」「（問
      ：當時整個結帳的人多不多？）平常都是很多人的，我們
      內湖店基本上都很多人，平常就很多人了，結帳台那邊都
      很多人。」「（問：你面向被告講話的時候，被告有沒有
      反應？）我沒有印象，因為時間已久，我其實不是只有當
      天作這件事情，可能有時候會作這樣的事情，我沒有印象
      被告有沒有反應，我也沒有印象我講了幾次。」「（問：
      你是否有辦法確定被告有沒有聽到你說話？）我沒有辦法
      確定。」（本院簡上卷第52至53、55頁）是被告當時是否
      確實意識且聽聞到證人蘇家緯之提醒，以及是否因而有所
      回應等節，並非明確。而被告雖於結帳櫃臺處未將包包內
      系爭葡萄子膠囊取出結帳，惟綜合前揭證人謝芳春、蘇家
      緯之證詞參互斟酌，被告於結帳時因同時著手、關注於多
      項事務，且現場待結帳客人數目較多且狀況混亂，其於證
      人蘇家緯告以上開提醒之詞時，被告是否確實聽到並瞭解
      該訊息內容，並非無疑，況證人蘇家緯對於其提醒被告之
      際，被告眼神是否有投注、意思表示是否有確切受領、神
      色語氣是否有慌張異常等情，均無印象，是未能排除被告
      當時全副精神係因關注於其他事項（物品之提送及置放、
      與證人謝芳春之爭執及以手機計算其所購買物品總金額）
      ，而未注意到證人蘇家緯係在詢問並提醒其有無尚未拿出
      來結帳之物品等語，是以被告辯稱當時係疏忽且並未聽到
      證人蘇家緯之提醒，因而未將包包內葡萄子膠囊取出結帳
      ，尚非全然無據。準此，證人蘇家緯上開證述自亦不足認
      定被告未於結帳櫃臺將系爭葡萄子膠囊取出一併結帳，其
      主觀上係基於不法所有之意圖，證人蘇家緯之證述亦無從
      執為對被告不利認定之依據。
    4.證人陳忠誠於本院審理時證述：伊是案發當天下午4 時許
      接到收銀部主任蘇家緯通報說收銀部發現被告包包有一瓶
      藥，要記得提醒她，伊從收銀結帳完之後的結帳區域即控
      制台所在位置走到賣場大門附近，見被告與另位家人推推
      車走到大門外面，購物商品全部都放在推車上，因好市多
      公司都是賣場的商品包裝，出來收銀機會用現場紙箱方便
      客人搬運，除非客人自備購物袋，否則公司並沒有免費提
      供購物袋，這件購買的東西都是放在推車裡面，伊在門口
      那邊詢問被告有沒有東西還沒有結帳，被告想了一下，就
      說有有有，包包裡有東西還沒有結帳，伊就請被告一起到
      櫃臺裡面確認，被告從包包裡面拿出那瓶藥，有講對不起
      忘了結帳，就是很不好意思，一直道歉說對不起，但依公
      司流程規定，客人出來收銀機台，經過提醒，一直到大門
      這邊都沒有拿出來，就要請警察來協助幫忙。伊在詢問被
      告之前，被告走出來就像一般會員，神態還好並無特別異
      常，是伊詢問被告之後，被告開始想，可能是突然被別人
      問，出現緊張神情，伊詢問被告後約2 至3 秒，被告即答
      稱：「啊！有，沒有結」，就馬上拿出來，並一直說抱歉
      的話，印象中被告當天購物品項蠻多的，整個推車滿滿的
      ，好市多賣場結帳櫃臺及大門口均無安裝感應客人未結帳
      之感應器設備等語（本院簡上卷第56至62頁參照）。另經
      本院於審理時當庭勘驗案發當天所錄製之現場光碟，勘驗
      結果如下：「被告（上半著深淺綠色，下半身著粉紅長褲
      ）與另一名婦人（上半身藍色上衣，下半身米色八分褲）
      一起推購物推車由收銀台外圍走向大門口外，推車上放滿
      商品，推車下層亦有一個箱子，被告手持粉紅色小長夾，
      左前臂懸掛著一個土黃色的包包，在大門口附近證人陳忠
      誠趨前與被告交談，但聽不見聲音，畫面中可見被告隨即
      以右手放在包包右端，但因畫面被擋住，無法看到是不是
      拉開拉鍊，隨即又可看到被告右手在包包左端疑似拉開後
      端拉鍊的畫面，並馬上自行從包包內拿出一瓶瓶裝物，交
      給證人陳忠誠，證人陳忠誠隨即示意被告往賣場裡面走，
      畫面即中斷。」有本院勘驗筆錄1 份在卷可憑（本院簡上
      卷第61至62頁參照）。由證人陳忠誠證述及本院勘驗筆錄
      綜合以判，被告於結完帳後與其阿姨共同推推車正常步出
      賣場大門，未有何神色異常之處，惟於陳忠誠趨前詢問是
      否有未結帳之物之際，確實有思考停頓一下，復隨即答稱
      ：「有！」之後並立刻自行由包包內取出系爭葡萄子膠囊
      一罐交予陳忠誠，並且滿懷歉意。按苟被告係自始有竊取
      該葡萄子膠囊之意圖，則於陳忠誠發問之際衡諸常情自得
      警覺到可能無法再粉飾竊盜犯行，當不致尚須短暫時間停
      頓思考始作答，是由被告之上開反應以及隨後立即取出物
      品交還證人之舉措以觀，則被告係於陳忠誠詢問後，始驚
      覺自己先前在賣場二樓拿取之葡萄子膠囊仍置於包包中疏
      未結帳即攜出賣場，並非無可能。況好市多賣場於收銀台
      外及大門口外，均無商品未結帳消磁之警報感應裝置，是
      被告若並非故意而係自始疏未注意取出系爭葡萄子膠囊予
      以付款結帳，則若非陳忠誠趨前特意告知或提醒，仍有可
      能自始至終均未發現。且由上開勘驗內容並未見得被告於
      取出膠囊前其包包拉鍊係緊閉，是亦無從證明被告將系爭
      葡萄子膠囊置入包包內後有特意將包包拉鍊緊閉，從而，
      本件被告辯稱其係因一時疏乎致未取出該葡萄子膠囊結帳
      ，並非有意竊取等語，洵非全然不足採信。
    5.查被告與證人謝芳春於本次至好市多賣場購物結帳後購買
      品項多達21項，內含多件豬、牛肉等生鮮肉品，總金額達
      新臺幣9464元，此有好市多公司購物消費品項明細影本1
      紙存卷可按（本院審簡上卷第5 頁參照）。被告辯稱葡萄
      子膠囊當時是想不要放在推車內，以免沾到生鮮肉品之汁
      液，核與常情並無不合，尚非無稽之辯。再查，被告自98
      年3 月起迄99年8 月止其所使用之信用卡每月消費總額均
      達新臺幣（下同）1 萬餘元至2 萬餘元間，其中98年11月
      更高達4 萬餘元，且均按時全額足納，未曾拖欠或為發卡
      銀行課以循環利息，其中98年3 、5 、7 至10、12月、99
      年2 、4 至8 月各月間，亦均曾至案發之好市多賣場消費
      購物，且於該賣場各月購物金額達4,128 元至1 萬733 元
      不等，有被告提出之客戶消費明細表及信用卡各月份消費
      明細暨收費收執表各紙附卷足憑（偵查卷第45至60頁，本
      院審簡上卷第6 至11頁背面參照），足認被告並非無消費
      能力之人，參以本件系爭葡萄子膠囊當時一罐價格標示為
      865 元，有貨架現場照片一紙可按（偵查卷第29頁參照）
      ，再酌及證人謝芳春於本院審理時證述：被告已婚，其娘
      家父親經濟狀況很好，被告之先生每月亦有約10至20萬元
      薪資，被告從小在加拿大唸書，現也在教英文（本院簡上
      卷第69、71至72頁參照），堪認被告家中經濟條件尚屬良
      好，且其本次購物金額亦達9464元，系爭葡萄子膠囊之造
      價對被告而言衡情並非無法負擔，若謂被告當日係購買94
      64元之商品，而仍有意未結僅僅865 元之物，則未免不符
      於常理，是其是否有竊取系爭葡萄子膠囊之不法意圖，猶
      屬有疑。且按，證人謝芳春於本院審理時並證述：在賣場
      與被告碰面時，被告推車內僅放一個包包，並無放置其他
      商品，伊之前也曾有選取商品放在推車內被別人拿走商品
      的經驗，因為賣場裡面人很多，有時候會將推車暫放在不
      妨礙別人的地方然後到別的地方去逛，也曾經有整台空推
      車被推走的經驗（本院簡上卷第64、72頁參照），從而被
      告所辯當時係因空推車或置放於推車內之商品恐為他人任
      意推走或拿取，有此疑慮，因而將系爭葡萄子膠囊暫置放
      於包包內等語，並非全然無由而毫無可採。
（三）綜上所述，本件堪認被告係因一時疏忽、忘記，致漏未將
      系爭葡萄子膠囊由包包內取出一併結帳，被告所辯應堪採
      信。公訴人所持之前開論據，至多僅得證明被告有竊盜之
      客觀犯行，惟並無積極證據足資確切證明被告有竊盜之故
      意與不法意圖，又雖被告係因疏忽而將賣場中商品攜出，
      惟刑法上之竊盜罪並不處罰過失犯，自無從論處其過失罪
      責。此外，復查無其他積極證據足資證明被告主觀上有何
      竊盜之不法意圖與故意，自屬不能證明本案被告犯罪，依
      上開罪疑為輕法理，自應對被告為無罪諭知。
五、本院審理後，認為應對被告為無罪之判決，已如前述，則原
    審援引檢察官聲請簡易判決處刑書所載認被告犯刑法第321
    條第1 項竊盜罪，尚有未洽，被告上訴辯稱無竊盜故意為有
    理由，原審判決既有前開違誤，自應由本院將原判決撤銷，
    改判如主文第2 項所示。另簡易案件之上訴由地方法院管轄
    之第二審合議庭辦理，如認應為無罪之諭知，係屬刑事訴訟
    法第451 條之1 第4 項但書第3 款之情形，應依同法第452
    條之規定，改依通常程序自為第一審判決，逕為無罪之諭知
    （法院辦理刑事訴訟簡易程序案件應行注意事項第14點參照
    ），附此敘明。
據上論斷，應依刑事訴訟法第455 條之1 第1 項、第3 項、第45
2 條、第369 條第1 項前段、第364 條、第451 條之1 第4 項但
書第3 款、第301 條第1 項，判決如主文。
本案經檢察官呂寧莉到庭執行職務。
中    華    民    國  100     年    3     月    30    日
                  刑事第六庭審判長法  官  林秀鳳
                                  法  官  鄭光婷
                                  法  官  吳維雅
以上正本證明與原本無異。
如不服本判決應於收受送達後10日內向本院提出上訴書狀，並應
敘述具體理由。其未敘述上訴理由者，應於上訴期間屆滿後20日
內向本院補提理由書( 均須按他造當事人之人數附繕本)「 切勿
逕送上級法院」。
                                  書記官  劉育君
中    華    民    國  100     年    3     月    30    日